# 《上市公司执行企业会计准则 2019 第》案例 3-10 同时向控股东少数股东收购股权

提问人：wx_5ed465f72489 时间：2022-11-15 20:21:12
您好，陈老师有个问题咨询您具体如下：
《上市公司执行企业会计准则 2019 年》案例3-10同时向控股股东少数股东购买股权的会计处理中有如下描述：
1 、收购方个别报表中对向控股股东收购35%股权，按同一控制下企业合并的的会计处理，即个别报表中确认的收购长投的成本按收购时被收购方账面净资产的35%的比例确认长投的初始成本，初始成本与实际成本的差确认资本公积；
2 、对于收购的少数股东15%股权，按实际支付的对价确认个别报表中的长投成本。
《企业会计准则第 2 号-长期股权投资》第五条规定：同一控制下企业合并中，合并方以*支付对价的，应当在合并日按照取得合并方所有者权益在最终控制方合并报表中的账面价值的份额作为长期股权投资的初始投资成本,差额调整资本公积；
《企业会计准则第 2 号-长期股权投资》第六条规定：除企业合并形成的长期股权投资以外，其他方式形成的长期股权投资，应当按照实际支付的购买价款作为初始投资成本。
我的理解：
1 、上文中 1 、所述收 购 方自控股股 东处 收收 购35% 股股 权 ，，并不能并不能达达到控制到控制，，因此在个 别报 表中的表中的 处 理理 应该 适适用于上文所述：： 《企《企 业 会会 计 准准 则 第第 2 号号 - 长 期股期股 权 投投 资 》第六条 规 定定，，即即 对 于自控于自控股股股股 东处购买 的的 35% 股股 权应 当按当按 实际 支付的成本确确 认 收收 购 方个方个 别报 表中的表中的 长 投成本投成本；；
编 制合并制合并 报 表表 时 ，，上述自控制股 东处购买 的股的股 权 方能根据 《企《企 业 会会 计 准准 则 第第 2 号号 - 长 期股期股 权 投投 资 》第五条 规 定定 进 行行 调 整。整。
请问老师， 我这样理解有什么错误吗？？
烦请老师给指导下，多谢了。

回答人：chenyiwei
该案例的背景是“A公司有两家子公司：全资子公司甲和控股子公司乙(持股比例60%)，B公司持有乙公司
40%股权。甲公司和乙公司均为A公司多年前出资设立的子公司。2x13年，甲公司支付现金同时购买A公司持有乙公司35%股权和B公司持有乙公司20%股权，从而对乙公司实施控制”，即，甲、乙此前已同受A控制。在此情况下，虽然甲公司仅向A公司购买35%股权不足以达到控制，但该项交易整体上仍按同一控制下合并处理。在个别报表层面的长期股权投资成本确定中，向A公司购买的35%股权按同一控制下合并形成的长期股权投资处理。

提问人：wx_5ed465f72489 时间：2022-11-17 22:10:10
多谢老师的指导
但我还是不能理解这个处理即：在此情况下，， 虽 然甲公司 仅 向向 A 公司公司 购买35% 股股 权 不足以不足以达达到控制到控制，，但但 该项 交易整体上仍按同一控制下合并 处 理。在个 别报 表表 层 面的面的 长 期股期股 权 投投 资 成本成本确确定定中中，，向向 A 公司公司 购买 的的 35% 股股 权 按同一控制下合并形成的 长 期股期股 权 投投 资处 理理。
请问陈老师，此处可以理解为是企业合并中的例外吗？？
我的理解此处在单体报表中按实际取得成本列示取的的乙公司35%股权才是正确的？
请问老师，在此情况下，虽然甲公司仅向A公司购买35%股权不足以达到控制，但该项交易整体上仍按同一控制下合并处理。在个别报表层面的长期股权投资成本确定中，向A公司购买的35%股权按同一控制下合并形成的长期股权投资处理
这样处理的底层逻辑是什么？？？
多谢老师指导

回答人：chenyiwei
因为符合同一控制下合并定义，因此个别报表层面的投资成本也按照“由同一控制下的企业合并形成的长期股权投资”的初始投资成本确定原则确定，即合并日取得被合并方净资产份额。